【裁判字號】    92,聲再,213
【裁判日期】    920820
【裁判案由】    聲請再審
【裁判全文】
臺灣高等法院刑事裁定                            九十二年度聲再字第二一三號
    再審聲請人  甲○○
    即受判決人
右聲請人因違反證券交易法案件，對於本院八十九年度上訴字第二四九四號中華民國
八十九年十一月十日確定判決（第一審案號：臺灣臺北地方法院八十九年度訴字第一
六二號，起訴案號：臺灣臺北地方法院檢察署八十七年度偵字第二五六一五號），聲
請再審，本院裁定如左：
    主      文
再審之聲請駁回。
    理      由
一、聲請再審意旨略以：按有罪之判決確定後，發現確實之新證據，足認受有罪判決
    之人應受無罪、免訴、免刑或輕於原判決所認罪名之判決者，為受判決人之利益
    ，依刑事訴訟法第四百二十條第一項第六款之規定，得聲請再審。聲請人甲○○
    因違反證券交易法案件，經本院八十九年度上訴字第二四九四號判決處有期徒刑
    五月確定。該確定判決認定聲請人犯罪，是根據聲請人於民國八十六年十一月十
    七日、十九日、二十四日、二十五日等營業日，利用保鑫公司分別於萬盛證券股
    份有限公司、寶來證券股份有限公司復興分公司、協和證券股份有限公司、統一
    證券股份有限公司南京分公司等證券商所開立之帳戶，為使保固公司股票不繼續
    下跌，連續以漲停板之高價委託買入保固公司股票，致影響保固公司股票之成交
    價格，上漲四檔或七檔不等。而按證券交易法第一百七十一條所定：違反第一百
    五十五條第一項第四款規定之罪，即對於在證券交易所上市之有價證券不得有意
    圖抬高或壓低集中交易市場某種有價證券之交易價格，對於某種有價證券連續以
    高價買入或連續以低價賣出之行為，須行為人主觀上有抬高或壓低股價之意圖，
    客觀上有對於某種有價證券連續以高價買入或低價賣出之行為，始克成立，所謂
    連續以高價買入，係指於特定期間，逐日以高於平均買價，接近最高買價或以最
    高之價格買入而言。倘若不是以「高價連續買入」或者是「低價連續賣出」，而
    是「高價買入，立即以低價賣出」或「低價買入，立即以高價賣出」，即與本罪
    不相當。查聲請人每日均「有買、有賣」，並非逐日高價買入，或逐日低價賣出
    ，此從證管會移送之資料指稱聲請人於八十六年十一月十七日、十九日、二十四
    日、二十五日等營業日均有買、賣保固公司股票等情可資證明，聲請人主觀上明
    顯係為賺取該股票之差價，況上開條文所謂「高價」、「低價」係指成交價，而
    非「委託價」，本件依上述聲請人之成交價，尚難指為「高價」或「低價」，自
    不得僅以聲請人之委託價結果，倒推認定聲請人於委託當時即有「高價買進成交
    以拉抬價格」或「以低價賣出成交以打壓價格」之行為，自不能以該罪相繩。再
    依證券實務觀點分析，決定股票市場成交價格之因素中，除當市最近一次之成交
    價或揭示價為公開揭露之資訊外，其餘有關個別股票之全體投資人委託買賣數量
    及其委託價，均非公開資訊，且其全數委託數量及價格瞬息萬變，凡此均非聲請
    人可得事先知悉或掌握，聲請人似非有能力炒作股價。至於聲請人之交易依電腦
    之紀錄，有部分係以漲停或跌停之價格委託買賣，經核係因市價委託漲停或跌停
    價格委託，在電腦撮合之成交順序上，優先於其他限價委託，而且可以達到依當
    時市場價格成交之目的，以漲停板或跌停板申報，並不一定以申報價格成交，原
    判決僅以聲請人連續以漲停價委託買入保固公司股票，致股票上升四檔至七檔不
    等，遽認聲請人涉有連續高價買入，而操作股價犯行，對於聲請人主觀上有無拉
    抬股價之意圖、有無引誘他人進入市場之意圖，其嗣後賣出股票獲利與其操縱行
    為引誘他人買進有無因果關係均漏未論列，顯有判決理由不備之嫌，亦與證券交
    易法第一百五十五條第一項第四款處罰操縱行為之規範意旨相差甚遠，故原確定
    判決亦有適用法則不當之處。現在有發現之新證據，即八十六年十一月十七日至
    同年十二月十五日等營業日證券公司現股買進賣出報告書數份，可資證明：
    (一)八十六年十一月十七日保固公司股票漲停板價為三十二點一元，而當日最高成
      交價為三十一點四元，最低成交價為三十元。聲請人當日買入保固公司股票最
      高成交價為三十一點四元，數量一仟股，最低成交價為三十元，數量二百二十
      一仟股，足證明聲請人當日買入保固公司股票未有成交漲停板價情形發生，況
      且聲請人最高成交價三十一點四元買入數量只有一仟股，而最低成交價三十元
      買入數量卻有二百二十一仟股，不致影響保固公司股價，足見保固公司股價盤
      中上漲四檔至七檔實屬市場交易機制下所形成的自然波動。上述情形實難認聲
      請人有抬高股價意圖亦與證券交易法第一百五十五條第一項第四款所謂「連續
      以高價買入」情形不相當。
    (二)八十六年十一月十九日保固公司股票漲停板價為三十二點四元，而當日最高成
      交價為三十點八元，最低成交價為三十元。聲請人當日買入保固公司股票最高
      成交價為三十點八元，數量七仟股，足證明聲請人當日買入保固公司股票未有
      成交漲停板價情形發生，況且聲請人最高成交價三十點八元買入數量只有七仟
      股，不致影響保固公司股價，足見保固公司盤中上漲四檔至七檔實屬市場交易
      機制下所形成的自然波動。上述情形實難認聲請人有抬高股價意圖亦與證券交
      易法第一百五十五條第一項第四款所謂「連續以高價買入」情形不相當。
    (三)八十六年十一月二十四日保固公司股票漲停板價為三十五元，而當日最成交價
      為三十三元，最低成交價為三十二元，聲請人當日買入保固公司股票最高成交
      價為三十二點九元，數量十四仟股，足證明聲請人當日買入保固公司股票未有
      成交漲停板價情形發生，況且聲請人最高成交價三十二點九元，買入數量只有
      十四仟股，不致影響保固公司股價，足見保固公司股價盤中上漲四檔至七檔實
      屬市場交易機制下所形成的自然波動。上述情形實難認聲請人有抬高股價意圖
      亦與證券交易法第一百五十五條第一項第四款所謂「連續以高價買入」情形不
      相當。
    (四)八十六年十一月二十五日保固公司股票漲停板價為三十五點二元，而當日最高
      成交價為三十二點六元，最低成交價為三十一點二元。聲請人當日買入保固公
      司股票最高成交價為三十一點七元，數量十七千股，足證明聲請人當日買入保
      固公司股票未有成交漲停板情形發生，況且聲請人最高成交價三十一點七元買
      入數量只有十七仟股，不致影響保固公司股價，足見保固公司股價盤中上漲四
      檔至七檔實屬市場交易機制下所形成的自然波動。上述情形實難認聲請人有抬
      高股價意圖亦與證券交易法第一百五十五條第一項第四款所謂「連續以高價買
      入」情形不相當。
    (五)保固股價由八十六年十二月一日開始至同年月十三日止，累計漲幅達百分之二
      六‧七七，而該期間內被告並未購買股票，反觀被告於十一月十七日至同月二
      十六日買賣期間，該股價下跌０‧三元，足證前開上漲並非被告所為。
    (六)保固股價分別於八十六年十一月二十二日、十二月六日、十二月七日、十二月
      十日、十二月十一日漲幅達臺灣證券交易所成交異常標準，而八十六年十一月
      二十二日被告以跌停價賣出，賣出股數大於買進股數，且價額較當日最高量相
      差甚遠，至於股價上漲，實屬市場交易機制使然，其餘部分則非被告所為，自
      難認被告有炒作股價行為。
    綜右所述，聲請人買入保固公司股票價格從未有以漲停板價成交且股價波動，股
    票價格實際根本沒有上漲，與市場主力作手大量買入再將股價拉高數倍出貨情形
    不相當，況且聲請人當日均「有買、有賣」，並非只有買進而沒有賣出或只有賣
    出而沒有買進，也非逐日高價買入，或逐日低價賣出，上述情形亦與證券交易法
    第一百五十五條第一項第四款處罰操縱行為之犯罪構成要件不符合，足認聲請人
    應受無罪之判決。聲請人因未發現前開證據，致未主張該有利於己之情事，始被
    判處罪刑確定。為此，依法聲請再審云云。
二、按刑事訴訟法第四百二十條第一項第六款所謂發見確實之新證據，係指該證據，
    事實審法院於判決前未經發見，不及調查審酌，至其後始行發見者而言，且該證
    據固非以絕對不須經過調查程序為條件，但必須可認為確實足以動搖原確定判決
    而為受判決人有利之判決者為限，此有最高法院二十八年抗字第八號、三十三年
    抗字第七十號判例可資參照。查聲請人於本件聲請再審案件所提出之八十六年十
    一月十七日、十九日、二十四日、二十五日等營業日證券公司現股買進賣出報告
    書二十八張，係於事實審法院判決前即已存在，而附於原審卷第九一至一五一頁
    中，而上開報告書所記載之保固公司股票買進或賣出之成交股數及單價等內容，
    及再審聲請狀所附之交易明細表二張所載之保固公司股票於各該營業日之漲、跌
    停板價格，均已詳細登載於臺灣證交所於八十七年五月十四日以台證（八七）密
    字第一三九○八號函中之附件二、附件三及附件三之一中（見內政部警政署刑事
    警察局刑案偵查卷宗第九四、九五頁及第一○一至一○八頁），而原確定判決對
    於如何採擷上開臺灣證交所函及其附件憑以認定聲請人之犯罪事實，業於判決理
    由第二段中論述明確（判決書第三至六頁），可知原確定判決就上開證據，亦已
    審酌，是聲請人於本件聲請再審案件所提出之證據，其中關於八十六年十一月十
    七日至同年十一月二十五日部分，已非事實審法院於判決前未經發見，不及調查
    審酌，至其後始行發見者，自非新證據。次按所謂「連續以高價買入」，係指於
    特定期間內，連續以高於平均買價、接近最高買價，或以當日之最高價格買入而
    言，並不以「連續以漲停價買入」為必要，聲請人於原確定判決附表所示之營業
    日，均以高價買入保固公司之股票，其中八十六年十一月十九日、二十五日，亦
    均以高於平均買價或接近最高買價買入，已致使該二日之股價各上升四檔，有台
    灣證交所上開函所附之委託書、明細表及分析表等在卷可資證明，至於其有無於
    原確定判決認定犯罪時間以外期間買賣保固股票，就證據之本身形式上觀察，顯
    然不足以動搖原確定之判決，而足認聲請人應受無罪、免訴、免刑或輕於原判決
    所認罪名之判決。至聲請人再審所提原確定判決有判決不載理由及有適用法則不
    當等判決當然違背法令部分，惟此核與刑事訴訟法第四百二十條第一項所列發現
    新證據情形不相符。綜上所述，聲請人以發現確實之新證據，提起本件再審，為
    無理由，應予駁回。
據上論斷，應依刑事訴訟法第四百三十三條裁定如主文。
中    華    民    國      九十二      年      八      月      二十      日
                        臺灣高等法院刑事第十九庭
                            審判長法  官  許  國  宏
                                  法  官  洪  光  燦
                                  法  官  林  勤  純
右正本證明與原本無異。
如不服本裁定應於收受送達後五日內敘明理由向本院提出抗告狀。
                                  書記官  葉  瑩  庭
中    華    民    國      九十二      年      八      月      二十      日


司法院資訊處製作；財團法人民間司法改革基金會備份。
